【裁判字號】    90,上易,1338
【裁判日期】    900823
【裁判案由】    竊佔
【裁判全文】
台灣高等法院高雄分院刑事判決                    九十年度上易字第一三三八號
    上  訴  人
    即  被  告  乙○○○
右上訴人因竊佔案件，不服臺灣屏東地方法院九十年度易更字第一號中華民國九十年
五月十六日第一審判決（起訴案號：臺灣屏東地方法院檢察署八十八年度偵字第七八
六七號），提起上訴，本院判決如左：
    主  文
上訴駁回。
    事  實
一、乙○○○意圖為自己不法之利益，自民國八十三年間某日起，在其屏東縣東港鎮
    ○○路一一一之十一號住處旁之屏東縣東港鎮○○段三七○之二六地號國有土地
    上，以他人廢棄之帆布棚架搭建停車棚，供己作為停車棚使用，佔用該國有土地
    面積約十一平方公尺，嗣於八十八年十一月十七日經財政部國有財產局臺灣南區
    辦事處派員實地勘查後始拆除。
二、案經甲○○告發而由台灣屏東地方法院檢察署檢察官偵查起訴。
    理  由
一、訊據上訴人即被告乙○○○固坦承有於右揭地點放置帆布車棚，並於棚下停放機
    車之事實不諱，惟矢口否認其有何竊佔犯行，辯稱：七十五年伊搬到博愛街這裡
    ，車棚是七十六年颱風的時候被風吹來的，平常是大家共用的，鄰居也有在該處
    停放車輛，而且當國有財產局告知伊不得於該處放置車棚時，伊即已將該帆布車
    棚移除云云。經查：
    (一)右開佔用上開國有土地作為停車棚使用之事實，業據告發人甲○○指述甚詳
        ，核與證人即財政部國有財產局台灣南區辦事處（下稱國有財產局）人員洪
        景隆證稱：伊於八十八年十一月十七日去看時，有一個帆布的活動車棚在那
        裡，被告說是人家不要他撿起來，裡面放舊衣服、雜物，同年十二月十五日
        再去看時被告就已經清掉了等語（參偵查卷第二六頁背面、本院八十九年度
        上易字一四五五號卷第二七頁）；及證人即被告之鄰居吳德明、李陳文對、
        鄭陳碧珠證稱：被告確實在颱風後檢了一個車棚放在上開處所並停放機車等
        情相符（參原審卷第二四至二五頁）。並經檢察官會同屏東縣東港地政事務
        所測量人員至現場勘驗屬實，有勘驗筆錄附卷可稽，復有國有財產局八十八
        年十一月二十二日台財產南改第八八○○○三一九二八號函、竊佔現場清除
        前後照片數幀在卷可憑，被告上開竊佔犯行，堪以認定。
    (二)被告雖辯稱七十六年間即置放車棚，現應已罹追訴權時效云云，惟查，被告
        於八十二年八月間尚未放置該帆布車棚乙節，業據證人即於八十二年八月十
        二日至本案系爭國有土地之鄰地（即東港段三七○－二七地號）國有土地上
        ，執行拆除鄭清樹違建之屏東縣政府建管科人員謝榮鑑、楊慶照於本院前審
        審理中分別證述甚詳，證人謝榮鑑稱：「（八十二年間有無去拆除東港段三
        七○－二七號國有土地上違建鐵皮屋？）有的。」、「（帳篷那條路以前可
        否通行？）我記得以前有通」等詞；證人楊慶照亦證稱：「我八十二年八月
        三日到現場勘查，同年八月十二日執行拆除」、「（當時違建旁邊有無帆布
        帳篷佔用巷道？）我們去現場看時，照片現場違建旁邊沒有帆布帳篷，這是
        事後才搭蓋的」、「我記得以前沒有帳篷，我騎摩托車從後面那條新生路進
        來的，所以有印象」等語（本院八十九年度上易字第一四五五號卷第一一八
        頁至一二○頁）。而八十二年間為鄭清樹搭蓋違建之工人王迎豪，亦於本院
        前審審理中證稱：「（問：你那時蓋的時候旁邊有無搭蓋帳篷？）沒有。當
        時我們都從旁邊的巷道進出。」等語（本院前揭卷第八十一頁）。又該帆布
        車棚乃被告於八十三年間所放置一事，復經證人鄭陳碧珠於原審中結證屬實
        （原審卷第二五頁）。足認被告於八十二年八月間應尚未佔用該東港段三七
        ○－二六地號國有土地，而係於八十三年間方始佔用，至今尚未逾十年以上
        之情無訛，被告辯稱已罹十年之追訴權時效，尚難採信。
    (三)至被告辯稱：車棚是大家共用的，伊沒有竊佔云云，惟被告於八十三年間以
        帆布車棚佔用上開國有土地停放機車及放置雜物，至八十八年十一月十七日
        國有財產局人員複查後，才將帆布車棚拆除，佔用上開國有土地長達五年多
        一節，已如上述，被告長期於鄰接之國有土地上，搭設棚架放置私人物品，
        其有為自己不法利益之意圖甚明，自不因其他鄰居偶亦停放車輛於該處而可
        豁免刑責，是其前揭所辯，並無可採，事證明確，被告犯行洵堪認定，應依
        法論科。
二、核被告乙○○○所為，係犯刑法第三百二十條第二項之竊佔罪。又被告於八十三
    年某日起至八十七年十二月三十日止竊佔該國有土地之犯行雖未據檢察官論及，
    惟此部份事實與前開起訴部份，係基於同一犯意之竊佔狀態繼續及竊佔行為，為
    實質上一罪，為起訴效力所及，本院自得併予審究，附此說明。
三、原審以被告罪證明確，適用刑法第二條第一項前段、第三百二十條第二項、第一
    項、第四十一條第一項前段，罰金罰鍰提高標準條例第一條前段、第二條，並審
    酌被告犯罪之動機、目的係為供己停放車輛及置放雜物之用，竊佔面積為十一平
    方公尺、時間長達約五年、現已將帆布車棚移除，已據證人吳德明、李陳文對證
    述在卷，並有現場照片在卷可參（本院前揭卷第九十三頁）等一切情狀，量處拘
    役三十日，並依修正後刑法第四十一條第一項前段規定，諭知如易科罰金以三百
    元折算一日之折算標準，經核認事用法均無不合，量刑亦稱妥適。被告仍執陳詞
    上訴，空言否認犯罪，為無理由，應予駁回。
據上論結，應依刑事訴訟法第三百六十八條，判決如主文。
本案經檢察官林應華到庭執行職務。
中    華    民    國      九十      年       八       月      二十三    日
                              臺灣高等法院高雄分院刑事第一庭
                                  審判長法官  李春昌
                                        法官  邱永貴
              法官  周賢銳
右正本證明與原本無異。
不得上訴。
                                      書記官  黃琳群
中    華    民    國      九十      年       八       月      二十七    日
附錄本判決論罪科刑法條：
刑法第三百二十條
意圖為自己或第三人不法之所有，而竊取他人之動產者，為竊盜罪，處五年以下有期
徒刑、拘役或五百元以下罰金。
意圖為自己或第三人不法之利益，而竊佔他人之不動產者，依前項之規定處斷。
前二項之未遂犯罰之。
                                                                        Ｋ


司法院資訊處製作；財團法人民間司法改革基金會備份。
